【裁判字號】    90,判,132
【裁判日期】    900208
【裁判案由】    綜合所得稅
【裁判全文】
最  高  行  政  法  院  判  決                      九十年度判字第一三二號
    原      告  甲○○
    被      告  財政部臺灣省中區國稅局
    代  表  人  楊重華
右當事人間因綜合所得稅事件，原告不服行政院中華民國八十八年八月十一日台八十
八訴字第三○九二九號再訴願決定，提起行政訴訟。本院判決如左：
    主  文
原告之訴駁回。
訴訟費用由原告負擔
    事  實
緣原告八十四年度綜合所得稅結算申報，自行申報及補申報綜合所得總額共計新臺幣
（下同）四七○、八一二元。被告查得其漏報臺灣銀行存款利息二一一、一四○元及
華僑銀行存款利息六三、四○一元合計二七四、五四一元，遂核定其全年綜合所得總
額為七四五、三五三元，發單課徵其八十四年度綜合所得稅，並就所漏稅額一八、二
二二元依行為時所得稅法第一百十條第一項規定處以罰鍰三、六○○元。原告不服，
申經復查結果，未獲變更，提起一再訴願，遞遭決定駁回，遂提起行政訴訟。茲摘
兩造訴辯意旨於次：
原告起訴意旨略謂：一、原告未向各該等機關提出任何訴願書，系爭漏報所得稅係扣
繳單位之疏漏。稽徵單位所稱漏報六三、四六一元部分，為扣繳單位漏發扣繳憑單所
致。另二一一、一四○元部分為退休金優惠存款孳息，為廣義之退休金，依所得稅法
第四條第四款規定，應列入免納所得稅範疇；再者，原告亦未接獲扣繳單位寄發之扣
繳憑單。二、原告於獲悉漏報情事，即將二一、七九八元之匯票郵寄至被告東山稽徵
所，惟未蒙該所予以處理，亦未敘明理由，竟將所繳稅款悉數退還。三、綜上所陳，
此案非原告之過失，而遭稽徵單位處以罰鍰，實有不當，請判決撤銷一再訴願決定及
原處分等語。
被告答辯意旨略謂：一、原告於被告作成復查決定後提起申覆書，並列載係依據被告
八十七年五月二日中區國稅法字第八七○○二四五二三號函辦理，其名稱雖非為訴願
書，乃以訴願程序處理，並無不合。二、本件原告申報八十四年度綜合所得稅，漏報
中國鋼鐵公司營利所得及利息所得十筆共計五一二、六九六元，短漏報所得稅額一八
、二二二元。其中利息所得係取自郵局、台銀及華僑銀行，有扣繳憑單附原處分卷可
稽，原核定依所得稅法第十四條第一項第四類及第七十一條第一項規定，就原告將本
金存放銀行、郵局所生之孳息課徵綜合所得稅，裁處罰鍰三、六○○元，並無不合。
二、另原告主張已於獲悉漏報情事後即將二一、七九八元之匯票郵寄至被告東山稽徵
所乙節，查該稽徵所於八十六年十一月二十八日以中區國稅東山徵第八六○○一六一
九四號函請原告於文到十日內檢具證明文件提出申請，有原通知函附卷可稽，原告於
八十六年十二月九日始行申請補報補繳，核係於稽徵機關進行調查後郵寄，與稅捐稽
徵法第四十八條之一自動補報免罰之規定不合，原告主張核不足採，請判決駁回原告
之訴等語。
    理  由
按凡公債、公司債、金融債券、各種短期票券、存款及其他貸出款項利息之所得，應
併計個人綜合所得總額課徵個人綜合所得稅，為行為時所得稅法第十三條及第十四條
第一項第四類所規定。又納稅義務人已依規定辦理結算申報，但對依規定應申報課稅
之所得額有漏報或短報情事者，處以所漏稅額兩倍以下之罰鍰，復為同法第一百十條
第一項所明定。本件原告八十四年度綜合所得稅結算申報，自行申報及補申報綜合所
得總額共計四七○、八一二元。被告查得其漏報臺灣銀行存款利息二一一、一四○元
及華僑銀行存款利息六三、四○一元合計二七四、五四一元，遂核定其全年綜合所得
總額為七四五、三五三元，發單課徵其八十四年度綜合所得稅，並就所漏稅額一八、
二二二元依行為時所得稅法第一百十條第一項規定處以罰鍰三、六○○元。揆諸首揭
規定，核無違誤，一再訴願決定遞予維持，亦無不合。至原告起訴主張各節，查原告
收受被告中區國稅字第八七○○二四五二三號復查決定書後，表示不服，提出申請，
核其性質應屬訴願、一再訴願決定依訴願程序處理，並無不合。又所得稅之結算申報
，尚非以收到扣繳憑單為要件，有所得即應依法申報，非待收到扣繳單位之扣繳憑單
始負申報義務，參照司法院釋字第二七五號解釋意旨「應受行政罰之行為，僅須違反
禁止規定或作為義務，推定為有過失」。本件原告既知有營利所得及利息所得，然仍
違反申報之作為義務而予漏報，縱非故意，亦難謂為無過失。本件原告漏報退休金之
孳息係取自銀行或郵局，依所得稅法第十四條第一項第四類規定，歸屬利息所得，且
退休金優惠存款所生利息，既無免稅之規定，自應併入所得課徵所得稅。另原告於稽
徵機關進行調查後始申請補報補繳，與稅捐稽徵法第四十八條之一自動補報免罰之規
定不合，原告起訴意旨所訴各節均無可採，應予駁回。
據上論結，本件原告之訴為無理由，爰依行政訴訟法施行法第二條、行政訴訟法第九
十八條第三項前段，判決如主文。
中    華    民    國     九十        年      二      月       八        日
                    最 高 行 政 法 院  第 五 庭
                                審 判 長 法  官      廖  政  雄
                                         法  官      蔡  進  田
                                         法  官      趙  永  康
                                         法  官      林  清  祥
                                         法  官      姜  仁  脩
右  正  本  證  明  與  原  本  無  異
                                         法院書記官  彭  秀  玲
中    華    民    國     九十        年      二      月       九        日


司法院資訊處製作；財團法人民間司法改革基金會備份。
